臺灣彰化地方法院刑事判決　　　　　　　96年度訴字第1998號
公　訴　人　臺灣彰化地方法院檢察署檢察官
被　　　告　甲○○
上列被告因違反毒品危害防制條例案件，經檢察官提起公訴（九
十六年度毒偵字第四六九一、四九二九號），被告於準備程序中
就被訴事實均為有罪之陳述，經告知簡式審判程序之旨，並聽取
公訴人、被告之意見後，由本院合議庭裁定由受命法官獨任進行
簡式審判程序，判決如下：
    主  文
甲○○施用第一級毒品，累犯，處有期徒刑捌月，減為有期徒刑
肆月；又施用第一級毒品，累犯，處有期徒刑玖月，扣案之注射
針筒貳支沒收之。應執行有期徒刑壹年。扣案之注射針筒貳支沒
收之。
    犯罪事實
一、甲○○前曾於民國九十四年九月十二日，因違反毒品危害防
    制條例案件，經本院以九十四年度訴字第八八三號刑事判決
    判處應執行有期徒刑九月（施用第一級毒品七月、施用第二
    級毒品三月，二罪併定）確定，經送監執行後，於九十五年
    七月二十七日因縮短刑期執行完畢，並於翌日即九十五年七
    月二十八日出監。另其前曾因施用毒品案件，經本院以八十
    九年度毒聲字第九六三號裁定送觀察、勒戒後，經評定認無
    繼續施用毒品之傾向，於九十年三月二十三日釋放，並由臺
    灣彰化地方法院檢察署檢察官於同日以九十年度毒偵緝字第
    一一五、一一六號為不起訴處分確定；復於九十四年間，又
    因施用毒品案件，經本院於九十四年九月十二日，以九十四
    年度訴字第八八三號刑事判決判處應執行有期徒刑九月（施
    用第一級毒品七月、施用第二級毒品三月，二罪併定）確定
    （業已執行完畢）。詎其仍不知悔改，復基於施用第一級毒
    品海洛因之犯意，於九十六年四月二十三日晚間九時三十分
    許，在其彰化縣溪州鄉菜公村竹圍東巷六號之三住處內，以
    將少許第一級毒品海洛因置於注射針筒內，並羼水稀釋後以
    注射手臂血管之方式，施用第一級毒品海洛因一次。嗣於九
    十六年四月二十五日下午二時許，經警持臺灣彰化地方法院
    檢察署檢察官所核發之拘票前往彰化縣溪州鄉菜公村竹圍東
    巷六號之三前執行拘提，其於警局訊問時在有偵查犯罪職權
    之機關或個人發覺其犯罪前，自動向彰化縣警察局北斗分局
    警員陳永豊、邱漢倫二人自首其曾於九十六年四月二十三日
    晚間九時三十分許施用第一級毒品海洛因一次之犯行，並主
    動接受裁判。復又於九十六年九月二十五日出監後，竟另基
    於施用第一級毒品海洛因之犯意，於九十六年九月二十七日
    下午二時二十分許，在彰化縣溪州鄉○○村○○路○段二二
    五號「陽光網路休閒館」一樓廁所內，以將少許第一級毒品
    海洛因置於注射針筒內，並羼水稀釋後以注射手臂血管之方
    式，施用第一級毒品海洛因一次。嗣於九十六年九月二十七
    日下午二時三十分許，在彰化縣溪州鄉○○村○○路○段二
    二五號「陽光網路休閒館」一樓廁所內，經警當場發現甲○
    ○所持有屬其所有供施用第一級毒品海洛因所用之注射針筒
    二支（均已使用過）而查獲，其為警所採集之尿液經送檢驗
    後，結果確呈嗎啡陽性反應。
二、案經彰化縣警察局北斗分局報請臺灣彰化地方法院檢察署檢
    察官偵查起訴。
    理  由
一、上揭施用第一級毒品海洛因二次之犯罪事實，業據被告甲○
    ○於本院審理時均坦承不諱，而被告先後於九十六年四月二
    十五日下午二時二十分及九十六年九月二十七日下午三時四
    十五分為警所採集之尿液經送檢驗，其結果確均呈現嗎啡陽
    性反應，有彰化縣警察局北斗分局採尿同意書、彰化縣警察
    局北斗分局應受尿液採驗人尿液檢體採集送驗紀錄表各一紙
    及中山醫學大學附設醫院檢驗科藥物檢測中心尿液檢驗複驗
    報告、詮昕科技股份有限公司濫用藥物尿液檢驗報告各一紙
    附卷可稽。另被告於九十六年九月二十七日下午二時二十分
    許，施用第一級毒品海洛因一次部分，亦有注射針筒二支（
    均已使用過）扣案足資佐證。再參酌以海洛因係嗎啡經化學
    合成之半人工合成品，藥（毒）性倍於嗎啡。其經施打進入
    人體，藉人體解毒系統之代謝作用而分解成藥（毒）性較低
    之嗎啡，故於施打海洛因之煙毒犯尿液中，可檢出嗎啡煙毒
    反應，而一般吸食或施打煙毒品（或麻醉藥品），經人體代
    謝作用於八小時之內，即有百分之八十之量於尿中排出，二
    十四小時之後，續有約剩餘量之百分之九十再排出，七十二
    小時之後仍有微量排出，吸食或施打者個人體質不同，其排
    出時間亦會有所差異，尤其成癮者（抗藥性強）其於吸食後
    一百二十小時內所採之尿液，配合較具公信力之儀器（如氣
    相層析質譜儀），仍「可能」被檢測出，此有憲兵司令部八
    十年五月七日（八十）鑑驗字第一七四六號函影本一份附卷
    可參。從而，被告於本院審理時自白其分別於九十六年四月
    二十三日晚間九時三十分許、九十六年九月二十七日下午二
    時二十分許，各有施用第一級毒品海洛因一次之犯行，核與
    事實相符，均堪採信。另被告上開二次施用第一級毒品海洛
    因之時間不僅已有數月之間隔，其中九十六年九月二十七日
    下午二時二十分許，所為施用第一級毒品海洛因一次之犯行
    ，更是被告在九十六年九月二十五日出監後所為，是以被告
    於九十六年九月二十七日下午二時二十分許所為之施用第一
    級毒品海洛因犯行，應係另行起意無誤。另按刑法第六十二
    條所謂「發覺」，固非以有偵查犯罪職權之機關或人員確知
    其人犯罪無誤為必要，而於對其發生嫌疑時，即得謂為已發
    覺；但此項對犯人之嫌疑，仍須有確切之根據得為合理之可
    疑者，始足當之，若單純主觀上之懷疑，要不得謂已發生嫌
    疑（最高法院七十二年度臺上字第六四一號判例意旨參照）
    。本件有關被告上開於九十六年四月二十三日晚間九時三十
    分許，在其彰化縣溪州鄉菜公村竹圍東巷六號之三住處內，
    以將少許第一級毒品海洛因置於注射針筒內，並羼水稀釋後
    以注射手臂血管之方式，施用第一級毒品海洛因一次之犯行
    。係因於九十六年四月二十五日下午二時許，經警持臺灣彰
    化地方法院檢察署檢察官所核發之拘票前往彰化縣溪州鄉菜
    公村竹圍東巷六號之三前執行拘提，其於警局訊問時在有偵
    查犯罪職權之機關或個人發覺其犯罪前，自動向彰化縣警察
    局北斗分局警員陳永豊、邱漢倫二人自首其曾於九十六年四
    月二十三日晚間九時三十分許施用第一級毒品海洛因一次之
    犯行，此有彰化縣警察局北斗分局三條派出所九十六年四月
    二十五日第一次偵訊（調查）筆錄一份附卷可憑，足認被告
    此部分施用第一級毒品海洛因之犯行，確係在警員未發現有
    確切之根據得為合理之懷疑前（即本案並非由警員持搜索票
    前往執行搜索，亦未先行發現或查扣得任何毒品或供施用之
    工具等），即主動供述其施用第一級毒品海洛因，此部分自
    係屬符合自首之要件無誤。本件事證明確，被告施用第一級
    毒品海洛因之犯行均洵堪認定。
二、按施用第一、二級毒品為犯罪行為，毒品危害防制條例第十
    條定有處罰明文。故施用第一、二級毒品者，依前揭規定本
    應科以刑罰。惟基於刑事政策，對合於一定條件之施用者，
    則依同條例第二十條、第二十三條之規定，施以觀察、勒戒
    及強制戒治之保安處分。又按毒品危害防制條例於九十二年
    七月九日修正公布，自九十三年一月九日施行，其中第二十
    條、第二十三條將施用毒品之刑事處遇程序，區分為「初犯
    」及「五年內再犯」、「五年後再犯」。依其立法理由之說
    明：「初犯」，經觀察、勒戒或強制戒治後，應為不起訴處
    分或不付審理之裁定；經觀察、勒戒或強制戒治執行完畢釋
    放後，「五年內再犯」者，因其再犯率甚高，原實施之觀察
    、勒戒及強制戒治既已無法收其實效，爰依法追訴或裁定交
    付審理。至於經觀察、勒戒或強制戒治執行完畢釋放後，「
    五年後再犯」者，前所實施之觀察、勒戒或強制戒治已足以
    遮斷其施用毒品之毒癮，為期自新及協助其斷除毒癮，仍適
    用「初犯」規定，先經觀察、勒戒或強制戒治之程序。從而
    依修正後之規定，僅限於「初犯」及「五年後再犯」二種情
    形，始應先經觀察、勒戒或強制戒治程序。倘被告於五年內
    已再犯，經依法追訴處罰，縱其第三次（或第三次以上）再
    度施用毒品之時間，在初犯經觀察、勒戒或強制戒治執行完
    畢釋放五年以後，已不合於「五年後再犯」之規定，且因已
    於「五年內再犯」，顯見其再犯率甚高，原實施觀察、勒戒
    或強制戒治，已無法收其實效，即應依該條例第十條處罰【
    至第三次（或第三次以上）施用毒品之時間，是否宜有期間
    限制？以多久為適宜？則分屬刑事政策、專門醫學之範圍，
    非審判機關所能決定，有待循立法途徑解決】，此業經最高
    法院於九十五年五月九日，以九十五年度第七次刑事庭會議
    決議在案。從而本次修正毒品危害防制條例就施用毒品者，
    祇於『初犯』及『五年後再犯』二種情形，有其追訴條件之
    限制，即須於初犯經觀察、勒戒或強制戒治釋放後，五年內
    均無施用毒品之行為，始能認其前所實施之觀察、勒戒或強
    制戒治已足遮斷毒癮，而得於五年後再犯時，再予適用初犯
    之規定，重行觀察、勒戒等程序。倘五年內已經再犯，被依
    法追訴處罰，縱其第三次（或第三次以上）施用毒品之時間
    在初犯釋放五年以後，即與『五年後再犯』之情形有別，且
    因已於『五年內再犯』，顯見其再犯率甚高，原實施觀察、
    勒戒或強制戒治，已無法收其實效，而無五年戒斷期之存在
    ，自無再經觀察、勒戒及強制戒治之必要，應由檢察官逕行
    起訴，始符新法修正之本旨（最高法院九十五年度臺非字第
    三０九、三一０判決意旨參照）。查本件被告前曾因施用毒
    品案件，經本院以八十九年度毒聲字第九六三號裁定送觀察
    、勒戒後，經評定認無繼續施用毒品之傾向，於九十年三月
    二十三日釋放，並由臺灣彰化地方法院檢察署檢察官於同日
    以九十年度毒偵緝字第一一五、一一六號為不起訴處分確定
    ，後復又於上開觀察、勒戒執行完畢釋放後五年內，又因施
    用毒品案件，經本院於九十四年九月十二日，以九十四年度
    訴字第八八三號刑事判決判處應執行有期徒刑九月（施用第
    一級毒品七月、施用第二級毒品三月，二罪併定）確定，此
    有臺灣高等法院被告前案紀錄表、在監在押全國紀錄表及臺
    灣彰化地方法院檢察署刑案資料查註紀錄表各一份在卷可憑
    ，揆諸前開最高法院判決及決議意旨，因被告在九十年三月
    二十三日觀察、勒戒執行完畢釋放後之五年內，業已有施用
    毒品之行為，則本次被告分別於九十六年四月二十三日、九
    十六年九月二十七日再次為施用第一級毒品之犯行，即與五
    年後再犯之情形有別，本院自仍應依法予以論罪科刑，併此
    敘明。
三、按海洛因係毒品危害防制條例所定之第一級毒品，不得非法
    施用。是被告甲○○施用第一級毒品海洛因二次之行為，核
    均係犯毒品危害防制條例第十條第一項之施用第一級毒品罪
    。查被告先後二次為供施用第一級毒品而持有該級毒品之低
    度行為，應為施用之高度行為所吸收，均不另論罪。又被告
    上開二次施用第一級毒品海洛因之犯行，因犯意各別，且行
    為時、空非屬緊密，應予分論併罰。又查被告前曾於九十四
    年九月十二日，因違反毒品危害防制條例案件，經本院以九
    十四年度訴字第八八三號刑事判決判處應執行有期徒刑九月
    （施用第一級毒品七月、施用第二級毒品三月，二罪併定）
    確定，經送監執行後，於九十五年七月二十七日因縮短刑期
    執行完畢，並於翌日即九十五年七月二十八日出監，有臺灣
    彰化地方法院檢察署刑案資料查註紀錄表及臺灣高等法院被
    告前案紀錄表、在監在押全國紀錄表各一份附卷可稽，被告
    前受有期徒刑執行完畢，於五年以內故意再犯本件有期徒刑
    以上之二罪，為累犯，均應依刑法第四十七條第一項之規定
    各加重其刑。末查被告於九十六年四月二十三日晚間九時三
    十分許，在其彰化縣溪州鄉菜公村竹圍東巷六號之三住處內
    ，以將少許第一級毒品海洛因置於注射針筒內，並羼水稀釋
    後以注射手臂血管之方式，施用第一級毒品海洛因一次之犯
    行部分，係被告於警方尚未發覺前，即主動向彰化縣警察局
    北斗分局警員陳永豊、邱漢倫二人自首其曾於九十六年四月
    二十三日晚間九時三十分許施用第一級毒品海洛因一次之犯
    行，被告對於此部分未發覺之罪自首而接受裁判，並依自首
    之規定減輕其刑，至此部分刑有加重及減輕者，則依法先加
    後減之。爰審酌被告曾因施用毒品經送觀察、勒戒，而仍未
    知警惕又再犯本案之罪，足見其雖經觀察、勒戒之治療程序
    ，仍未能徹底袪除施用毒品遠離毒害，顯未能善體國家設置
    觀察、勒戒機構，協助毒品施用者戒除毒害之良法美意，惟
    念及施用毒品本質上係戕害自身健康之行為，尚未嚴重破壞
    社會秩序或侵害他人權益，及其各次施用毒品之犯罪動機、
    目的、所生危害及犯罪後坦承犯行態度尚屬良好等一切情狀
    ，分別量處如主文所示之刑。末按犯罪在中華民國九十六年
    四月二十四日以前者，除本條例另有規定外，依下列規定減
    刑：一、死刑減為無期徒刑。二、無期徒刑減為有期徒刑二
    十年。三、有期徒刑、拘役或罰金，減其刑期或金額二分之
    一。此中華民國九十六年罪犯減刑條例第二條第一項定有明
    文。查本件被告上開於九十六年四月二十三日晚間九時三十
    分許，在其彰化縣溪州鄉菜公村竹圍東巷六號之三住處內，
    以將少許第一級毒品海洛因置於注射針筒內，並羼水稀釋後
    以注射手臂血管之方式，施用第一級毒品海洛因一次之犯行
    部分，因此部分施用第一級毒品海洛因之犯罪時間係在九十
    六年四月二十四日以前，合於中華民國九十六年罪犯減刑條
    例第二條第一項第三款減刑規定，應減其宣告刑二分之一，
    故減處為有期徒刑四月，並定其應執行之刑，又其定執行刑
    超過有期徒刑六月，依刑法第四十一條第二項規定，毋庸諭
    知易科罰金之折算標準，附此敘明。
四、扣案之注射針筒二支（均已使用過），係被告所有供其於九
    十六年九月二十七日施用第一級毒品海洛因所用之物，業據
    被告於本院審理時供承在卷，爰依刑法第三十八條第一項第
    二款之規定宣告沒收之。
據上論斷，應依刑事訴訟法第二百七十三條之一第一項、第二百
九十九條第一項前段，毒品危害防制條例第十條第一項，刑法第
十一條前段、第四十七條第一項、第六十二條前段、第五十一條
第五款、第三十八條第一項第二款，中華民國九十六年罪犯減刑
條例第二條第一項第三款、第七條，判決如主文。
本案經檢察官余建國到庭執行職務。
中　　華　　民　　國　九十六　年　十一　月    二十一　日
                  刑事第五庭    法  官  許旭聖
以上正本證明與原本無異。
如不服本判決，應於判決送達後十日內，向本院提出上訴書狀「
切勿逕送上級法院」，上訴書狀應「敘述具體上訴理由」，並按
他造當事人之人數附具繕本，上訴於臺灣高等法院臺中分院。
中　　華　　民　　國　九十六　年　十一　月    二十一　日
                                書記官  黃幼華
附錄本案論罪科刑法條：
毒品危害防制條例第十條第一項：
施用第一級毒品者，處六月以上五年以下有期徒刑。
